臺灣雲林地方法院民事裁定
110年度司繼字第122號
                                    110年度司繼字第123號
聲  請  人  丁勇仁  
上聲請人聲請酌定遺產管理人報酬事件，本院裁定如下：
    主  文
聲請人任被繼承人劉晚居之遺產管理人之報酬酌定為新臺幣參萬
捌仟元。
程序費用新臺幣壹仟元由被繼承人劉晚居之遺產負擔。
    理  由
一、本件聲請意旨略以：聲請人經鈞院107 年度繼字第64號民事
    裁定選任為被繼承人劉晚居之遺產管理人，其所遺如附表所
    示之不動產，經分別經本院110 年度司執字第11838 號、11
    0 年度司執字第11839 號清償債務強制執行事件，於民國11
    0 年9 月27日拍定在案，拍定金額合計為新臺幣（下同）4,
    593,000 元，爰依民法第1183條規定，聲請酌定擔任本件被
    繼承人遺產管理人之報酬等語。
二、按遺產管理人得請求報酬，其數額由法院按其與被繼承人之
    關係、管理事務之繁簡及其他情形，就遺產酌定之，必要時
    ，得命聲請人先為墊付；親屬會議不能召開或召開有困難時
    ，依法應經親屬會議處理之事項，由有召集權人聲請法院處
    理之；親屬會議經召開而不為或不能決議時，亦同，民法第
    1183條、第1132條第2 項分別定有明文。次按聲請法院處理
    關於酌定遺產管理人報酬事件係應經親屬會議處理之事件，
    專屬被繼承人住所地法院管轄；法院就前條第5 項所定事件
    所為裁定時，得調查遺產管理人所為遺產管理事務之繁簡及
    被繼承人之財產收益狀況，家事事件法第181 條第5 項第7 
    款、第182 條亦有明定。故法院選任之遺產管理人得聲請法
    院酌定其報酬，惟本案並無親屬會議可資酌定報酬數額，是
    遺產管理人自得向被繼承人住所地之法院聲請酌定遺產報酬
    。另就報酬數額部分，財政部雖頒訂「代管無人承認繼承遺
    產作業要點」作為請求遺產管理報酬之依據，惟查該作業要
    點僅為行政規則，並無拘束本院之效力，本院仍應本於獨立
    確信之判斷，自行認定事實、適用法律。又遺產報酬金額為
    法院職權審酌事項，不受當事人聲明之拘束，故就不准許之
    部分，毋庸另為駁回之諭知，先行說明。
三、經查：
  ㈠聲請人之上開主張，業據其提出本院107 年度繼字第64號民
    事裁定及確定證明書、本院民事執行處通知、雲林縣臺西地
    政事務所地政規費徵收聯單、本院自行收納款項收據、臺灣
    導報（全國廣告收費收據）、雲林縣稅務局房屋稅籍證明書
    、財政部中區國稅局遺產稅免稅證明書、遺產稅財產參考清
    單、本院107 年度家催字第42號民事裁定及確定證明書、本
    院公告、台灣島報刊登廣告證明書、遺產清冊、照片4  幀
    （雲林縣○○鄉○○村○○路000 號房屋）、東勢鄉農會函等件影
    本為證，並經本院依職權向調閱本院103 年度繼字第448 號
    拋棄繼承、107 年度繼字第64號選任遺產管理人、107 年度
    家催字第42號公示催告、110 年度司執字第11838  號110 
    年度司執字第11839 號清償債務強制執行等卷宗核閱屬實。
    準此，聲請人本於遺產管理人之地位，聲請本院酌定報酬，
    洵屬有據。
  ㈡本院審酌：被繼承人遺有如附表所示之遺產，聲請人自就任
    被繼承人之遺產管理人後，聲請公示催告、收受文件送達、
    編制遺產清冊、建物查勘等之職務內容。
  ㈢綜上，本院考量聲請人已進行之遺產管理工作尚稱單純，且
    管理時間歷經兩年餘，被繼承人所遺之不動產大部分已受強
    制執行拍定，又依目前聲請人所查悉被繼承人之剩餘遺產價
    值不高，恐無再受強制執行之實益，復審酌聲請人處理上開
    事務及後續仍有確認及清償債權、將剩餘財產歸入國庫、陳
    報遺產管理終結等其他事項須處理，所需時間之久暫、耗費
    人力之程度及各債權人受償權利之保障等一切情狀，是認本
    件核予遺產管理人之報酬以38,000元，尚屬適當。　　
四、末按遺產管理人就遺產之管理，如為全體執行債權人之共同
    利益，而有費用支出，得準用強制執行法第29條第2 項後段
    之規定，視其支出費用之性質，列為執行必要費用而優先受
    償（臺灣高等法院暨所屬法院94年法律座談會民事執行類提
    案第17號研討結果參照）。本件聲請人就任被繼承人之遺產
    管理人後，除其遺產管理報酬依前揭法條規定，應由法院酌
    定外，其後若有另行代墊之公示催告聲請費用、登報費用等
    費用，聲請人自可檢具相關證據，由遺產中支出，或於執行
    程序中列為執行必要費用而優先受償，無庸由本院予以確定
    ；又聲請人應於遺產管理人職務執行完畢後，依家事事件法
    第140 條規定，向法院陳報處理遺產之狀況並提出有關文件
    ，附此敘明。
五、爰裁定如主文。
六、如對本裁定抗告，須於裁定送達後10日之不變期間內，向本
    院提出抗告狀，並繳納抗告費新臺幣1,000 元。
中　　華　　民　　國　　110 　年　　11　　月　　22　　日
                    家事法庭  司法事務官  陳崇漢
以上正本係照原本作成
如對本裁定抗告須於裁定送達後10日內向本院提出抗告狀
中　　華　　民　　國　　110 　年　　11　　月　　23　　日
                                書記官　鄭景徽
附表：
編號 遺產坐落 面積（平方公尺） 權利範圍 拍定價額（新臺幣） 1 雲林縣○○段0000地號土地 3085 全部 1,657,000元 2 雲林縣○○段0000○0000地號土地上之鐵造鴨舍、飼料桶 地面層：219.73 地面層：3.24 合計：222.97 全部 21,000元 3 雲林縣○○段0000地號土地 2155 全部 2,733,000元 4 雲林縣○○段0000地號土地上之鐵架造飼料桶 第一層：9 合計：9 全部 182,000元